【裁判字號】    99,訴,771
【裁判日期】    990831
【裁判案由】    侵權行為損害賠償
【裁判全文】
臺灣臺南地方法院民事判決       99年度訴字第771號 
原      告   A女  年籍民國.
兼上列一人
法定代理人   B女
上二人共同
訴訟代理人   林志雄律師
被      告   甲○○  住臺南縣後壁鄉墨林村菁寮150號之
                       16
                     身分證統一編號：Ｚ000000000號
             乙○○  住同上
                     身分證統一編號：Ｚ000000000號
上列當事人間請求侵權行為損害賠償事件，經本院於民國99年8
月17日言詞辯論終結，判決如下：
主      文
被告應連帶給付原告Ａ女新台幣肆拾萬元，及自民國九十九年六
月二十六日起至清償日止，按年息百分之五計算之利息。
被告應連帶給付原告Ｂ女新台幣壹拾萬元，及自民國九十九年六
月二十六日起至清償日止，按年息百分之五計算之利息。
原告其餘之訴駁回。
訴訟費用由被告連帶負擔四分之一，餘由原告負擔。
本判決原告Ａ女勝訴部分，得為假執行。
本判決原告Ｂ女勝訴部分，得為假執行。
原告其餘假執行之聲請駁回。
    事實及理由
一、按「關於訴訟之法定代理及為訴訟所必要之允許，依民法及
    其他法令之規定。」、「父母為其未成年子女之法定代理人
    。」，民事訴訟法第47條及民法第1086條定有明文。原告Ａ
    女係民國82年生，為7歲以上未滿20歲之未成年人，以其母
    即原告Ａ女為法定代理人，是原告Ａ女之母代理原告Ａ女為
    本件之起訴及一切訴訟行為，依上開說明，均無不合，先予
    明。
二、本件原告起訴主張：被告甲○○與Ａ女係男女朋友關係，其
    明知Ａ女為14歲以上未滿16歲之人，仍分別於96年12月上旬
    某日及97年5月間某日，在其位於台南縣後壁鄉墨林村菁寮
    150號之16住處內，得Ａ女同意後，以其陰莖插入Ａ女陰道
    之方式，先後對Ａ女性交二次得逞。嗣Ａ女於97年6月13日
    前往醫院就診發現懷孕，並於97年10月21日產下一女，經Ａ
    女之母Ｂ女陪同Ａ女於97年6月13日前往醫院就診時，才知
    悉上情，並向警方報案，被告甲○○之犯行嗣經鈞院以98年
    度訴字第230號判決判處2個有期徒刑6月，應執行有期徒刑9
    月，緩刑2年，緩刑期間付保護管束。被告甲○○對Ａ女為
    性交行為時，Ａ女均未滿16歲，身心發展及判斷力，均尚未
    成熟，被告甲○○所為侵害Ａ女身心之健康及貞操，致Ａ女
    受有重大精神上損害。又原告Ｂ女為Ａ女之母親，被告甲○
    ○所為亦侵害其對Ｂ女之監護權身分法益而情節重大。另被
    告甲○○對Ａ女為性交行為時，係屬未滿20歲之限制行為能
    力人，被告乙○○身為被告甲○○之法定代理人，自應依民
    法第187條規定連帶賠償原告2人所受之損害，爰依民法第18
    4條第1項、第195條第3項、第187條第1項前段之規定，請求
    被告連帶賠償原告2人所受之損害。並聲明：（一）被告應
    連帶給付原告Ａ女100萬元、應給付原告Ｂ女100萬元，及均
    自起訴狀繕本送達之翌日即99年6月26日起至清償日止，按
    年息百分之5計算之利息。（二）原告願供擔保請准宣告假
    執行。
三、被告則以：其對於曾與Ａ女為性交行為及Ａ女懷孕生下一女
    乙節不爭執，惟抗辯原告Ｂ女曾同意被告甲○○與原告Ａ女
    在一起，並發生性關係，應不得再請求侵權行為損害賠償等
    語。並聲明：請求駁回原告之訴及假執行之聲請。
四、不爭執事項：
（一）原告Ａ女與被告甲○○為系爭性交行為時，係未滿16歲之
      人。
（二）被告甲○○因系爭性交行為涉犯刑法第227條第3項對於14
      歲以上未滿16歲之女子為性交罪，經本院以98年度訴字第
      230號判決判處2個有期徒刑6月，應執行有期徒刑9月，緩
      刑2年，緩刑期間付保護管束。
五、得心證之理由：
（一）本件原告主張被告甲○○明知原告Ａ女為14歲以上未滿16
      歲之人，仍分別於96年12月上旬某日及97年5月間某日，
      在其位於台南縣後壁鄉墨林村菁寮150號之16住處內，得
      Ａ女同意後，以其陰莖插入Ａ女陰道之方式，先後對Ａ女
      性交二次得逞，導致原告Ａ女懷孕，嗣原告Ａ女產下一女
      ，被告前開涉嫌妨害性自主案件，業經台灣臺南地方法院
      檢察署檢察官提起公訴，並經本院刑事庭判決判處被告甲
      ○○2個有期徒刑6月，應執行有期徒刑9月，緩刑2年，緩
      刑期間付保護管束確定等事實，為被告所不爭執，並核與
      本院依職權調閱本院98年度訴字第230號刑事卷核對屬實
      ，自堪信為真實。
（二）按「因故意或過失，不法侵害他人之權利者，負損害賠償
      責任。故意以背於善良風俗之方法，加損害於他人者亦同
      。」、「不法侵害他人之身體、健康、名譽、自由、信用
      、隱私、貞操，或不法侵害其他人格法益而情節重大者，
      被害人雖非財產上之損害，亦得請求賠償相當之金額。其
      名譽被侵害者，並得請求回復名譽之適當處分。」、「前
      二項規定，於不法侵害他人基於父、母、子、女或配偶關
      係之身分法益而情節重大者，準用之。」，民法第184條
      第1項前段、第19 5條第1項、第3項分別定有明文。又按
      刑法第227條第3項規定：「對於十四歲以上未滿十六歲之
      男女為性交者，處七年以下有期徒刑。」，乃保護14歲以
      上未滿16歲之男女，認為其對於性行為之同意能力未臻成
      熟，因而對於與該年齡層之男女特加保護，而對與之為性
      行為之人加以處罰，則雖有此年幼男女之同意，仍不解與
      之為性行為之人之刑責。本件原告Ａ女為82年3月29日出
      生，被告甲○○與原告Ａ女於96年12月上旬及97年6月13
      日為性行為之時，原告Ａ女尚未滿16歲，尚未有完全之性
      同意能力。被告甲○○所為業已不法侵害Ａ女之貞操權，
      合於民法第195條第1項之規定，原告Ａ女主張依據侵權行
      為損害賠償之法律關係，請求被告甲○○應負賠償責任一
      節，應屬可採。從而，原告主張請求被告甲○○應賠償原
      告Ａ女非財產上之損害，自屬有理由；而原告Ｂ女為原告
      Ａ女之母親，對於原告Ａ女有保護、扶養、教養、監護之
      權利義務，被告所為對於原告Ａ女所為前述行為乃屬犯罪
      行為，其行為除不法侵害原告Ａ女之外，尚且侵害原告Ｂ
      基於父母身份對未成年子女保護之法益，且屬情節重大，
      原告Ｂ女依法亦得請求非財產上損害賠償等情，均屬可採
      。
（三）按當事人主張有利於己之事實者，就其事實有舉證之責任
      ，民事訴訟法第277條前段定有明文。依此，原告對於自
      己主張之事實已盡證明之責後，被告對其主張，如抗辯其
      不實並提出反對之主張者，則被告對其反對之主張，亦應
      負證明之責，此為舉證責任分擔之原則。按當事人主張有
      利於己之事實者，有18年上字第2855號判例意旨可資參考
      。被告等人固辯稱原告Ｂ女曾同意被告甲○○與原告Ａ女
      在一起，並發生性關係，應不得再請求侵權行為損害賠償
      云云。但此為原告Ｂ女所否認，且原告Ｂ女到庭陳述：「
      我小孩子不見了我去報警，我不知道原告A女住在被告甲
      ○○家中。因為我平常沒有跟我女兒住，我在台南市工作
      ，是原告Ａ女的奶奶打電話給我說小孩子不見了，我有去
      報警，警察有去找並且請求老師幫忙找，後來在甲○○家
      中找到」等語 (見本院卷第29頁背面)，而被告亦無其他
      證據足以證明原告Ｂ女事前知悉並同意原告Ａ女與被告甲
      ○○發生性關係，被告對於渠等有利於己之事實，迄今復
      未提出任何證據供本院審酌。是以，被告等人抗辯，並不
      足取。
（四）又關於慰撫金之多寡，應以被害人精神上所受之苦痛為準
      據，亦應審酌被害人之地位、家況及加害人之地位，俾資
      為審判之依據，故應就兩造之身分、職業、教育程度、財
      產及經濟狀況，用以判斷非財產上損害之慰撫金數額，有
      最高法院48年度台上字第1982號判例、86年度台上字第51
      1號判決可資參照。本件被告甲○○就讀高工，目前作臨
      時工，96年所得約194,650元，97年所得約44,352元，名
      下無財產；被告乙○○國中畢業，目前無業，名下亦無財
      產；原告Ａ女目前尚就讀高職夜間部，名下無財產；原告
      B 女目前在美容院工作，高職肄業，名下亦無財產，有兩
      造之財產資料附卷可稽（見本院卷第7至21頁）。經查：
  １、關於原告Ａ女部分：
      本院斟酌被告甲○○與原告Ａ女為男女朋友，且參酌原告
      Ａ女於刑事程序中陳述伊跟祖父母同住在戶籍地，母親在
      臺南市工作，因放學回家後一人在家而無聊，是從96 年
      12月開始在被告住處住了5、6個月，期間心情愉快，對被
      告甲○○讓伊懷孕未感到生氣，伊希望能與被告結婚，不
      追究被告刑事責任等語 (見本院98年度訴字第230號刑事
      卷第30至31頁)，惟原告Ａ女為未滿16歲之人，思慮欠周
      ，亦乏自我保護能力，被告甲○○明知上情，卻仍藉原告
      Ａ女投宿其住處之機會與原告Ａ女發生性交行為，未能規
      勸Ａ女返家，及造成原告Ａ女懷孕生子，對於未成年人之
      心理傷害非淺，及其他一切情形，認為對於原告Ａ女精神
      上之損害非淺，關於原告Ａ女此部分請求應以400,000元
      為適當。
  ２、關於原告Ｂ女部分：
      本件原告Ｂ女為原告Ａ女之母，其未成年子女即原告Ａ女
      因與被告甲○○交往，卻於未滿16歲之年即與被告甲○○
      發生性行為，並導致原告Ａ女懷孕生子，及為Ａ女處理未
      婚懷孕等事務而受有精神上痛苦等一切情狀，則本院斟酌
      前述情形，及雙方之社會、經濟地位等一切情形，認為原
      告Ｂ女此部分之請求應以10萬元為適當。
（五）復按「無行為能力人或限制行為能力人不法侵害他人之權
      利者，以行為時有識別能力為限，與其法定代理人連帶負
      損害賠償責任。行為時無識別能力者，由其法定代理人負
      損害賠償責任」；「前項情形，法定代理人如其監督並未
      疏懈，或縱加以相當之監督，而仍不免發生損害者，不負
      賠償責任」，民法第187條第1項、第2項定有明文。查被
      告甲○○係78 年7月28日出生，於為本件侵權行為時，其
      為限制行為能力人，被告乙○○為其法定代理人之事實，
      已如前述。依被告甲○○與原告Ａ女發生性行為之情節，
      以目前教育之普及學校對於法律常識宣導之普遍性，被告
      甲○○於行為當時顯具有識別能力，而被告乙○○復不能
      證明有同法第187條第2項規定之免責事由存在，是被告乙
      ○○既為被告甲○○之法定代理人，自應對被告甲○○對
      於原告Ａ女、Ｂ女所為之侵權行為損害賠償負連帶賠償責
      任。
六、綜上所述，原告Ａ女、Ｂ女依據侵權行為法律關係各請求被
    告被告甲○○、乙○○二人應連帶給付原告Ａ女400,000元
    、原告Ｂ女100,000元，及均自起訴狀繕本送達翌日即99年6
    月26日起至清償日止，按週年利率5％計算之利息，即無不
    合，應予准許。逾此部分之請求，則屬於法無據，不應准許
    ，應予駁回。
七、假執行之宣告：原告陳明願供擔保，聲請宣告假執行，經核
    原告勝訴部分，經核並不不合，爰酌定相當之擔保金額宣告
    之。至原告其餘假執行之聲請，因其敗訴而失所附麗，併予
    駁回之。
八、本件事證已臻明確，兩造其餘攻擊防禦方法及所提之證據，
    經本院審酌後認與結果不生影響，爰不一一論述，附此敘明
    。
九、據上論結，原告之訴為一部有理由，一部無理由，依民事訴
    訟法第79條、第87條第1項、第389條第5款、判決如主文。
中    華    民    國    99    年    8     月    31    日
                            民事第二庭   法  官  田玉芬
以上正本證明與原本無異。
如不服本判決，應於送達後20日內向本庭（台南市○○路○段308
號）提出上訴狀（須按他造當事人人數附繕本）。
中    華    民    國    99    年    8     月    31    日
                                         書記官  劉紀君

司法院資訊處製作；財團法人民間司法改革基金會備份。
